---
title: "Gráficos estadísticos avanzados con ggplot2 - gganimate"
author: "Irwing S. Saldaña"
date: '2022-03-18'
format:
 html:
    toc: true
    toc-location: left
    toc-title: Contenidos
editor_options: 
  chunk_output_type: console
---

Instalar librerías nuevas

```{r eval=FALSE}
install.packages("devtools")
devtools::install_github("thomasp85/gganimate")
install.packages("magick")
install.packages("patchwork")
install.packages("rstantools")
install.packages("gifski")
install.packages("gapminder")
```

Librerías a usar

```{r warning=FALSE, message=FALSE}
library(tidyverse)
library(gganimate)
library(magick)
library(gapminder)
library(patchwork)
```

# 1. Gráficos animados con gganimate

Es básicamente la misma estructura de código que un gráfico de **ggplot2** cualquiera, al cual se le suma una función de **gganimate**. Nota cómo aquí al gráfico se le adiciona la función `transition_time()` especificando la columna de cambio temporal `year`.

```{r}
# Creemos un gráfico estático
Grafico <- gapminder %>% filter(continent=="Americas") %>% 
  ggplot(aes(gdpPercap, lifeExp, label=country, colour=country)) +
  geom_label(alpha=0.7)+
  scale_x_log10() +
  scale_size(range = c(3, 15))+
  theme_minimal()+
  theme(legend.position="none")

# Creemos un gráfico animado
Grafico <- Grafico +
  labs(title="Year: {frame_time}", 
       x="PBI Per Capita", y="Expectativa de Vida")+
  transition_time(year)
Grafico
```

## 1.1. Transiciones temporales en gráficos de dispersión de puntos

Una sintaxis especial del código de **gganimate** para las etiquetas temporales es utilizar dentro del título el código `{frame_time}` que importa la categoría temporal a la que corresponde cada cuadro del GIF animado y lo imprime en la etiqueta. Es clásico colocar esto en el título.

En esta sección verás el uso de más funciones 
- `view_follow(fixed_y = TRUE)`
- `shadow_wake(wake_length = 0.1, alpha = FALSE)`
- `shadow_mark(alpha = 0.3, size = 0.5)`

Que le dan un toque distintivo a cada gráfico.

```{r}
# Creemos un gráfico estático
library(gapminder)
p <- gapminder %>% 
  ggplot(aes(x = gdpPercap, y=lifeExp, 
             size = pop, colour = country)) +
  geom_point(show.legend = FALSE, alpha = 0.7) +
  labs(x = "GDP", y = "Life expectancy")+
  scale_color_viridis_d() +
  scale_size(range = c(2, 12)) +
  scale_x_log10()
p

# Transición por variable year
p + transition_time(year) +
  labs(title = "Year: {frame_time}")

# Transición por variable year y con faceta por continent
p + facet_wrap(~continent) +
  transition_time(year) +
  labs(title = "Year: {frame_time}")

# Transición por variable year y seguimiento activo de los datos
p + transition_time(year) +
  labs(title = "Year: {frame_time}") +
  view_follow(fixed_y = TRUE)

# Transición por variable year y movimiento con sombras móviles
p + transition_time(year) +
  labs(title = "Year: {frame_time}") +
  shadow_wake(wake_length = 0.1, alpha = FALSE)

# Transición por variable year y movimiento con sombras fijas
p + transition_time(year) +
  labs(title = "Year: {frame_time}") +
  shadow_mark(alpha = 0.3, size = 0.5)
```

## 1.2. Transiciones temporales en gráficos de líneas

La transición de líneas se aplica con `transition_reveal()` especificando la variable que aparezca en el eje X para realizar el revelado. En este caso, el eje X es la variable `Day`.

```{r}
# Creemos un gráfico de lineas simple
Z <- airquality %>% 
  mutate(Month = factor(Month, labels=c("5"="Mayo","6"="Junio","7"="Julio",
                                        "8"="Agosto","9"="Setiembre"))) %>%   ggplot(aes(x=Day, y=Temp, color=Month))+ 
  geom_line() +
  labs(x = "Día del mes", y = "Temperatura") +
  theme_bw()+
  theme(legend.position = "top")
Z

# Transición de las líneas con revelado en base al eje x
Z + transition_reveal(Day)

# Transición de las líneas guiadas por punto, 
# con revelado en base al eje x
Z + 
  geom_point() +
  transition_reveal(Day)

# Transición de las líneas y punto, 
# con revelado en base al eje x
Z + 
  geom_point(aes(group = seq_along(Day))) +
  transition_reveal(Day)
```

## 1.3. Exportando GIFs animados en alta calidad

Se recomienda ir probando la resolución (argumento `res`) de `animate()`. Valores superiores a 150 píxeles por pulgada suelen demorar demasiado.

```{r, eval=FALSE}
# Se debe guardar el gráfico animado final en un objeto
Final <- Z + transition_reveal(Day)

# Generemos la animación
animate(Final, renderer=magick_renderer(),
        width = 20, height = 20, units="cm", res=150)

# Exportemos la animación activa en el Visualizador (Panel Viewer)
anim_save("mi animacion lines.gif")
```
